【裁判字號】    90,自,34
【裁判日期】    900612
【裁判案由】    背信
【裁判全文】
臺灣士林地方法院刑事判決                              九十年度自字第三四號
    自  訴  人  甲○○
    被      告  乙○○
                高莉婷
          （原名丙○○
右列被告因背信案件，經自訴人提起自訴，本院判決如左：
    主  文
高莉婷無罪。
乙○○自訴不受理。
    理  由
一、自訴意旨略以：緣案外人黃志銘係坐落於臺北市○○區○○段三小段七六八地號
    （所有權應有部分萬分之三十七）土地及其上建物即門牌號碼臺北市○○區○○
    路四段三十巷五三號十五樓、十六樓（下稱系爭房屋），及同路段五十號地下二
    層三三三六建號（所有權應有部分萬分之七十二，即編號Ｂ２第一一○號停車位
    ）（下稱系爭房地）之原所有人，被告乙○○、高莉婷（原名丙○○，於民國八
    十九年九月間更名）均係中信房屋內湖成功加盟店中成房屋仲介有限公司、鳳麟
    房屋仲介有限公司之經紀人，被告乙○○受案外人黃志銘之委託代為銷售系爭房
    地，而被告高莉婷則受自訴人之委託代為仲介買受系爭房地，詎被告二人為圖高
    價脫售系爭房地，以賺取佣金、服務費，明知系爭房屋十六樓之露臺加建部分係
    鐵皮搭建，實際可使用面積僅十餘坪，屬無任何合法證明之違章建築，建物屋頂
    及牆面亦未作妥適之防漏處理，已有多處嚴重漏水，乃隱瞞上開情事，竟基於意
    圖為自己不法利益之犯意聯絡，對自訴人佯稱：系爭房屋十六樓之露臺加蓋部分
    係完全磚造之合法建物，使用面積達三十坪，全屋均無漏水，優質裝潢，屋主急
    於移民美國，始願以新臺幣二千五百萬元售出等嗣，致自訴人於八十七年八月七
    日簽約購買系爭房地，受有財產上之損害。嗣於同年九月間交屋後，自訴人陸續
    發現系爭房屋十六樓之露臺加建部分係鐵皮所搭建，並非加強磚造，且無合法證
    明，全屋更有嚴重之漏水現象，始悉上情，因認被告乙○○、高莉婷涉有刑法第
    三百四十二條第一項之背信罪嫌等語。
二、無罪部分：
  (一)按犯罪事實應依證據認定之，無證據不得推定其犯罪事實；不能證明被告犯罪者
    ，應諭知無罪之判決，刑事訴訟法第一百五十四條、第三百零一條第一項分別定
    有明文。又認定不利於被告之事實，須依積極證據，苟積極證據不足為不利於被
    告之認定時，即應為有利被告之認定，更不必有何有利之證據，最高法院著有三
    十年上字第八一六號判例可資參照。再按刑法第三百四十二條之背信罪，係以為
    他人處理事務，意圖為自己或第三人不法之利益，或損害本人之利益，而為違背
    其任務之行為，致生損害於本人之財產或其他利益為其構成要件。
  (二)本件自訴人認被告高莉婷涉有背信罪嫌，無非係以被告高莉婷係受自訴人委任代
    為仲介買受系爭房地，並向自訴人收取仲介費用之人，被告高莉婷發現系爭房屋
    十六樓之露臺加建部分係鐵皮所搭建，並非加強磚造，且無合法證明，整棟房屋
    更有嚴重之漏水現象，理當盡其職責通知自訴人為主要論據，並提出委任書、購
    屋要約（承諾）書各一份、錄影帶一捲、錄音帶二捲、現場照片二十七幀為證。
  (三)訊據被告高莉婷固不否認於八十七年七、八月間居間介紹系爭房地予自訴人之事
    實，惟堅詞否認涉有右揭犯行，辯稱：當時伊有帶自訴人去看過系爭房地好幾次
    ，屋主並在場向自訴人介紹房屋之情形，自訴人想買系爭房屋十五、十六樓及頂
    樓之內部都很新，只在樓梯之儲藏室有潮濕之現象，伊有向自訴人說明加蓋部分
    係違章建築，在簽訂上開房地之買賣契約時，伊有拿上開房地之土地及建物謄本
    給自訴人看等語。
  (四)經查，被告高莉婷於本院審理中供稱：當時伊有帶自訴人參觀系爭房屋多次，屋
    主有在場向自訴人介紹房屋之情形，伊在簽訂買賣契約時，有拿系爭房地謄本給
    自訴人看等語，核與自訴人於本院審理中陳稱大致相符，參以自訴人於臺灣士林
    地方法院檢察署八十七年度偵字第一一○八二號告訴乙○○等詐欺案件中曾指稱
    ：伊有去看過二次房子，是仲介公司之高莉婷帶伊去的，因本件房屋買賣包含所
    有家具及裝飾品，所以在交屋前有帶Ｖ８去拍攝現場之物以供點交等語，是被告
    高莉婷多次陪同自訴人前往看屋，自訴人並以Ｖ８拍攝現場，則自訴人本有充分
    之機會查看系爭房屋之屋況，而於前揭詐欺案件偵查中，檢察官會同自訴人、被
    告二人及案外人即系爭房屋原所有人黃志銘、孫慧貞夫婦至系爭房屋現場履勘結
    果，十七樓頂樓（即十六樓樓頂）現場為一房間（即為加建部分），內有一鐵門
    通往屋外，只要站在該鐵門位置處轉頭向外看，即可看到鐵門右側邊（即頂樓加
    建部分）之材質等情，有臺灣士林地方法院檢察署檢察官八十七年度偵字第一一
    ○八二號不起訴處分書、臺灣高等法院檢察署八十九年議字第四○一號處分書影
    本各一份附卷可稽，該加建部分材質為鐵皮明顯易見，而有任何遮掩，即自訴人
    對於加建部分材質，僅須稍加探頭出鐵門即可觀見，而一上頂樓即為加建部分之
    房間，坪數多少昭然若揭，自訴人應可知悉，而系爭房屋十六樓之露臺加建部分
    有無合法證明，應以系爭建物登記謄本記載者為準，自訴人於簽約前既有機會閱
    讀系爭房屋建物登記謄本，自訴人於簽約前亦應可知悉系爭房屋十六樓之露臺加
    建部分並無合法證明。另被告高莉婷於本院審理中復供稱：伊與自訴人去看屋時
    ，系爭房屋十五、十六樓及頂樓之內部都很新，只在樓梯之儲藏室有潮濕之狀況
    ，自訴人有看到等語，再參諸自訴人購屋時系爭房屋係屬成屋，而自訴人亦有充
    分之機會觀看系爭房屋並以Ｖ８予以拍攝一節，已如前述，可見被告高莉婷並無
    故意不告知自訴人上開事實，且自訴人於購買系爭房屋前，本有充分之機會查看
    系爭房屋之屋況，並於知悉系爭建物之現狀後，始依現況購買系爭房屋，從而，
    被告高莉婷主觀上並無為自己或第三人不法之利益，或損害本人之利益之意圖，
    客觀上亦無違背其任務之行為，應堪認定。
  (五)綜上所述，被告高莉婷既堅詞否認有何背信之犯行，此外，復查無其他積極證據
    足資證明被告高莉婷有何背信之行為，是被告高莉婷所辯，應堪採信，揆諸前揭
    說明，既不能證明被告犯罪，即應為無罪之諭知。
三、不受理部分：
  (一)按同一案件經檢察官依第二百二十八條規定開始偵查者，不得再行自訴；不得提
    起自訴而提起者，應諭知不受理之判決，刑事訴訟法第三百二十三條第一項前段
    、第三百三十四條分別定有明文。又同一案件經檢察官終結偵查者，不得再行自
    訴。所謂同一案件，係指所訴彼此兩案為同一被告，其被訴之犯罪事實亦屬同一
    者而言，而其彼此兩案所訴被告同一，被訴之犯罪事實亦無異，不因前後所主張
    之罪名有異即可謂非同一案件，前案如經檢察官偵查終結，後案自不得再行自訴
    ，最高法院著有四十九年台上字第三五一號判例可資參照。
  (二)查本件自訴人甲○○自訴被告乙○○之首揭犯罪事實，前經自訴人向臺灣士林地
    方法院檢察署檢察官提出詐欺罪告訴，經該署檢察官於八十八年十一月十五日以
    八十七年度偵字第一一○八二號為不起訴處分，嗣自訴人不服聲請再議後，復經
    臺灣高等法院檢察署於八十九年二月十六日以八十九年度議字第四○一號處分再
    議駁回，有臺灣士林地方法院檢察署檢察官八十七年度偵字第一一○八二號不起
    訴處分書、臺灣高等法院檢察署八十九年度議字第四○一號處分書影本各一份附
    卷足憑，自訴人雖於前案告訴被告乙○○詐欺罪，本件則對於被告乙○○自訴背
    信罪，然兩案為同一被告，被訴之犯罪事實亦無異，揆諸首揭判例，兩案顯係同
    一案件，不因前後自訴人所主張之罪名有異即可謂非同一案件。是自訴人對同一
    案件，於檢察官開始偵查後之九十年二月七日再向本院提出自訴，依照上開說明
    ，本件被告乙○○部分應諭知不受理之判決。
據上論斷，應依刑事訴訟法第三百四十三條、第三百零一條第一項、第三百三十四條
，判決如主文。
中      華      民      國      九十      年      六    月      十二    日
                                      臺灣士林地方法院刑事第三庭
                                          法  官  李  育  仁
右正本證明與原本無異。
如不服本判決，應於判決送達後十日內，向本院提出上訴狀。
                                          書記官  劉  提  幸
中      華      民      國      九十      年      六    月      十八    日


司法院資訊處製作；財團法人民間司法改革基金會備份。
